【裁判字號】    95,上訴,833
【裁判日期】    951107
【裁判案由】    違反槍砲彈藥刀械管制條例
【裁判全文】
臺灣高等法院刑事判決              95年度上訴字第833號
上  訴  人  臺灣臺北地方法院檢察署檢察官
被      告  甲○○
                    之4
選任辯護人  周祝民律師
上列上訴人因被告違反槍砲彈藥刀械管制條例案件，不服臺灣臺
北地方法院94年度訴字第1436號，中華民國95年1月13日第一審
判決（起訴案號：臺灣臺北地方法院檢察署94年度偵字第716號
），提起上訴，本院判決如下：
    主  文
上訴駁回。
    理  由
一、本件公訴意旨略以：被告甲○○與陳國輝（俟到案後原審另
    行審結）係朋友關係，二人明知可發射子彈具有殺傷力之制
    式手槍，為槍砲彈藥刀械管制條例所管制之物品，未經許可
    不得無故持有，甲○○於民國93年10月間某日，提供其位在
    台北市○○區○○路2段416巷13號4樓之4租屋處，供陳國輝
    居住使用，並明知陳國輝持有中共黑星制式手槍1枝（槍枝
    管制編號：0000000000，係中共製NORINCO廠77型口徑
    7.62mm 之制式半自動手槍，含彈匣1個）、金屬彈頭之土造
    具殺傷力之子彈11顆及制式子彈4顆，被告甲○○竟與陳國
    輝基於共同非法持有具有殺傷力制式手槍、子彈之犯意，二
    人隨即將上開制式手槍及子彈藏置在其租屋處，嗣於93年12
    月28日12時30分，為警執行搜索時，當場在被告甲○○前開
    租屋處主臥室電視櫃之已上鎖之抽屜內查獲，並扣得前開中
    共黑星制式手槍1枝、土造子彈11顆（經實際試射4顆，剩餘
    7顆）及制式子彈4顆（經實際試射3顆，剩餘1顆）等情，因
    認被告甲○○涉有修正前槍砲彈藥刀械管制條例第7條第4項
    之未經許可持有制式手槍罪及同條例第12條第4項未經許可
    持有子彈之罪嫌。
二、按犯罪事實應依證據認定之，無證據不得推定其犯罪事實；
    又不能證明被告犯罪者，應諭知無罪之判決，刑事訴訟法第
    154條第2項、第301條第1項分別定有明文。而所謂認定犯罪
    事實之證據，係指足以認定被告確有犯罪行為之積極證據而
    言，該項證據須適合於被告犯罪事實之認定，始得採為斷罪
    資料，又苟未能發現相當證據或證據不足以證明，自不能以
    推測或擬制之方法，以為裁判基礎，故被告否認犯罪事實所
    持之辯解，縱屬不能成立，仍非有積極之證據足以證明其犯
    罪行為，不能遽為有罪之認定，此觀諸最高法院29年上字第
    3105號、40年台上字第86號及30年上字第1831號判例自明。
三、公訴意旨認被告甲○○涉有違反槍砲彈藥刀械管制條例之罪
    嫌，係以被告甲○○之自白、證人高寶隆、連銘棋、陳志明
    之證述，內政部警政署刑事警察局刑鑑字第0930261403 號
    槍彈鑑定書、通訊監察電話譯文，以及扣案中共黑星制式手
    槍1枝、土造子彈11顆及制式子彈4顆資為佐證。訊之被告甲
    ○○固不否認有於93年12月28日12時30分許，警員在前開租
    屋處執行搜索時，伊有打開主臥房電視櫃抽屜外加之號碼鎖
    ，而在抽屜內查獲中共黑星制式手槍1枝、土造子彈11顆及
    制式子彈4顆之事實，惟辯稱：該房間是借給陳國輝住，陳
    國輝說需要鎖，所以就把多的號碼鎖借給陳國輝，伊並不知
    道陳國輝持有槍枝，也不曾見過陳國輝拿槍出來，後來高寶
    隆也來借住，是跟陳國輝共住該房，可以證明確實是陳國輝
    所為等語。
四、經查：
  (一)本件承辦員警於93年12月28日12時30分許，至被告甲○○前
    開租屋處執行搜索，在主臥房由被告甲○○打開電視櫃抽屜
    外加之號碼鎖，而在抽屜內查獲中共黑星制式手槍1枝、土
    造子彈11顆及制式子彈4顆之事實，業據被告甲○○供述明
    確，經核與證人即本案承辦員警連銘棋、陳志明證述之情節
    相符，並有現場蒐證照片8張及住處平面圖在卷可稽，以及
    中共黑星制式手槍1枝、土造子彈11顆（經實際試射4顆，剩
    餘7顆）及制式子彈4顆（經實際試射3顆，剩餘1顆）扣案可
    據，而上揭扣案槍彈具有殺傷力，並有內政部警政署刑事警
    察局94年1月25日刑鑑字第0930261403號槍彈鑑定書可稽，
    此部分之事實應可確定，是本件應審酌者，係該等槍械是否
    由被告甲○○所持有，合先敘明。
  (二)次查：證人即當時本件承辦小隊長連銘棋於偵查中證稱：「
    我問甲○○是住在那個房間，他說是放槍那一間房間，但陳
    國輝也寄住在他那個房間，槍是放在一個櫃子是用號碼鎖鎖
    住放在抽屜。（甲○○的住處共幾間房間？）我記得二個，
    一間比較小，感覺上沒人居住，一間是上開房間，我問他說
    上開房間是何人住，他說是他在住，只是陳國輝最近來這邊
    才跟他一起住。」等語，於原審證稱：「（搜索過程中甲○
    ○有沒有跟你談過話？）我去後，有問甲○○這把槍來源？
    他有說陳國輝放的，我說你自己房間的櫃子，還是號碼鎖鎖
    的，怎麼會說別人放的，他說他借朋友睡的房間，是那個朋
    友放的，我說號碼鎖的問題，他沒辦法回答。」等語，足見
    被告經警查獲當時已經答辯槍彈非伊所有而係借住之陳國輝
    所有等情。另警詢中並未就該房間使用之情節詢問在場之證
    人高寶隆，嗣證人高寶隆於檢訊證稱：「（93年12月28日警
    察搜索甲○○住處時，是否在現場？）是。我因為在他家兩
    三天，我住在被搜索之房間，因為該房間是陳國輝在使用的
    ，但我進去都要陳國輝同意。有時候睡床上，有時睡地上。
    (陳國輝何時去住那個房間？）好像已經有兩、三個月。（
    甲○○的住處有）他姊姊和甲○○、陳國輝，甲○○都睡在
    客廳，該屋有三個房間，有一個是放衣服的儲藏室。（被警
    方查扣的槍彈何人所有？）當天甲○○說是陳國輝所有，但
    我不知道是何人所有。（甲○○在客廳睡多久？）我去的那
    兩、三天，他都在那邊睡。（有無看過甲○○開過上鎖的抽
    屜？）沒有。」等語（見偵卷第58頁），證人高寶隆所證述
    之情節，經核與被告甲○○先後答辯之情節相符，是於查獲
    當時，被告陳國輝應有借住於被告甲○○上述房間，應可認
    定；再查：證人即承辦員警陳志明於原審固證稱：「我們就
    走到最裡面的房間，我們看到一個人坐在床邊，就是證人高
    寶隆。我檢視所有櫃子，沒有發現其他的物品，我看到有一
    個櫃子有上鎖，那是一個電視櫃的抽屜，有上鎖，我們就請
    甲○○把密碼鎖解開。（有沒有先問櫃子誰上鎖？）有。本
    來說不知道，但是我跟他他說，這是你的房間，為何不知道
    鎖的密碼，他猶豫一下，才過去開。（猶豫多久？）約有一
    、兩分，他說這不是我的，這是我借給朋友的房間，他一直
    在那邊推託。我有跟他說，如果他不開，我依法還是要把他
    撬開，他才不甘願去開。（除槍、子彈還有什麼？）櫃子還
    有甲○○的文件，我有打開看，就是透明夾的文件。應該是
    帳單之類。（製作扣押筆錄時，有沒說槍是誰的？）有簡單
    詢問一下。他就是說你們應該知道這把槍是誰的。（你也回
    應？）我說這房子是你的，槍是誰的，你是最清楚。（有沒
    有詢問證人高寶隆？）證人高寶隆有在，有問證人高寶隆。
    問他說，你如何在那邊。他說這兩天沒有地方住，去甲○○
    家暫住。（文件夾）沒有扣案，也沒有作清單。文件夾，就
    是被告個人帳單、書信之類。（逐頁去翻？）有，但那是甲
    ○○私人物品，我們沒有扣案。（有何文件？）帳單，我只
    知道帳單之類，好像是電話還是水電之類。（有哪些人名字
    ？）甲○○。好像還有他姐姐的。（房間裡面還有其他個人
    物品可以看出誰在使用？）裡面沒有擺放衣物，衣物都是在
    另外一個雜物間，那邊沒有掛衣服的櫃子，櫃子都是空的，
    都是書之類的，沒有其他東西。」等語。如依被告甲○○所
    述，該號碼鎖係渠借予陳國輝所使用，則被告甲○○知悉該
    號碼鎖之密碼，亦屬合理之情形，而該房間在陳國輝借住之
    前，本係被告甲○○所使用，因此房間抽屜內有被告甲○○
    或其家人之文件，亦屬常理之情，且無從推認該文件係在陳
    國輝借住之前或借住之後放在該抽屜之內，況電話、水電等
    之消費帳單，並非屬特殊重要或需保密之文件，是並無特別
    放置在加鎖抽屜之必要，因此，無從以該加鎖之抽屜內有被
    告甲○○及其家人之帳單，即推論抽屜內之槍彈為被告所持
    有；又查：本件通訊監察譯文上固有「這樣也要拿槍去處理
    …『頭大』跟『國輝』也跟『錦宏』借一隻也還沒還」等語
    ，然而，該段通訊監察譯文之原始監察錄音帶並未隨同送院
    ，有原審勘驗筆錄在卷可稽（見原審卷第56頁至58頁），況
    且，該次電話，係由黃國政與綽號「小隻」之人間之談話，
    並非被告甲○○或陳國輝之談話內容，而且該談話內容係由
    黃國政對綽號「小隻」之人提到綽號「頭大」（被告甲○○
    ）與「國輝」曾向「錦宏」借槍枝之事，但案經偵辦後，綽
    號「小隻」之人並未查獲，而黃國政、「錦宏」經警搜索並
    未發現違法之情事而業已結案等情，業據證人即承辦員警陳
    志明於審理時證述明確，因此，該通訊監察譯文，應不足以
    做為被告甲○○不利之認定。
  (三)綜上所述，尚無證據足資認定被告甲○○共同持有槍彈，自
    難以該罪相繩。此外，復查無其他積極確切之證據足資證明
    被告甲○○有何犯行。原審詳加審究後，以不能證明被告甲
    ○○犯罪，而為被告無罪判決之諭知，並無不當。
五、公訴人上訴意旨以：(1)本件扣案之槍彈，係在被告住處房間
    內之電視櫃內查獲，而該房間係被告日常生活作息之處所，
    被告於九十三年十二月二十八日中午在台北市○○路附近某
    電動遊戲場，為執行搜索之警員告知欲搜索其住處時，被告
    甲○○第一時間即引導警員前往其所承租之臺北市○○路○
    段四一六巷十三號四樓之四之住處，該處若非被告日常居住
    之處所，被告殆無第一時間即引導前往上開處所之理。(2)被
    告自承其有住處整潔之習慣，參以偵卷所附之住處照片所示
    房間內各項家具擺設均極為整齊清潔以觀，查獲槍彈之房間
    ，顯係被告平日作息之住居處所。(3)該房間既屬被告或被告
    與陳國輝所共同居住，而放置扣案槍枝之電視櫃共有【三個
    抽屜】，然為警搜索當時，其中放置槍彈之抽屜係有上鎖，
    而且係較難開啟之「密（號）碼鎖」，係一般經驗法則，應
    為房間有權使用者為防他人竊取所設置，而借住者斷無在借
    住處所之抽屜上鎖或設定密碼事，故可見該抽屜櫃應係被告
    放置私密物品之用。(4)被告自承未曾看過陳國輝拿出槍枝擦
    拭，則若陳國輝其不欲被告甲○○知悉抽屜內有槍械而自行
    附加上鎖，為何甲○○卻能知悉該鎖之開鎖號碼？(5)該抽屜
    為警查獲當時除槍彈及甲○○個人之文書、各種帳單（由於
    帳單非屬犯罪所用之物，因此依法不得扣押）外，並無屬於
    陳國輝之物品，顯然該抽屜為被告甲○○個人所使用云云，
    指摘原判決不當。惟查，為警查獲槍彈之房間確由陳國輝借
    住，已認定如前，而依被告甲○○所述，該抽屜之號碼鎖係
    渠借予陳國輝使用，則被告甲○○自然知悉該鎖之密碼，尚
    不能以被告甲○○知道鎖碼，即推論抽屜內所藏之槍彈為被
    告甲○○與陳國輝二人共同持有。而該房間在陳國輝借住之
    前，本係被告甲○○所使用，因此房間抽屜內有被告甲○○
    或其家人之水電、電話等帳單文件，亦屬常理之情，上訴意
    旨對原審判決已合理論斷之證據，指摘其不當，核無理由，
    應予駁回。
據上論斷，應依刑事訴訟法第368條，判決如主文。
本案經檢察官周誠南到庭執行職務。
中    華    民    國    95    年    11    月    7     日
                  刑事第四庭審判長法  官  蔡秀雄
                                  法  官  周煙平
                                  法  官  沈宜生
以上正本證明與原本無異。
如不服本判決，應於收受送達後十日內向本院提出上訴書狀，其
未敘述上訴之理由者並得於提起上訴後十日內向本院補提理由書
（均須按他造當事人之人數附繕本）。
                                  書記官  陳雅加
中    華    民    國    95    年    11    月    9     日


司法院資訊處製作；財團法人民間司法改革基金會備份。
